# 专利权

提问人：范范 fan 时间：2022-10-09 08:53:58
陈版您好，我们公司有个专利权的问题请教您一下：
【专利权情况】我们公司控股股东（甲）和A大学相关人员（乙）共同研发“某综合利用工艺和关键设备”相关的 5 项技术、方法或装置，于2015-2016年申请发明专利，2017-2018年获得授予，并登记了知识产权，法定使用年限为 20 年，专利权人登记为我司和A大学，双方约定按比例享受专利的相关权益，甲49%，A大学51%。
【专利评估】基于A大学拟转让其上述专利权的权益份额，我司和A大学共同委托评估机构对上述专利权按收益法进行了评估，评估基准日为 2018 年 8 月 31 日，评估的市场价值为 256 万元，评估有效期为 1 年，至 2019 年 8 月 30 日。
【专利转让】 2019 年 8 月，双方签订“知识产权作价置换股权”协议，乙方拟以A大学知识产权作价 133 万元置换甲方持有的公司的10%的股权（对应乙方 110 万元注册资本)，甲方将置换来的知识产权全部无偿赠与公司。置换及赠与完成后，公司将独享标的知识产权的全部所有权和其他一切权利。
【其他】公司于 2019 年 9 月完成乙方作为投资人的工商变更登记。公司注册资本均为实缴。
【账面情况】我司账面对上述专利权支出金额较小（ 10 万元）且发生时均已费用化。
【问题】如果我司拟对上述账务进行调整，如何进行正确的账务处理：
1.股东赠与行为是权益性交易么，如何进行账务处理；
2.该无形资产，我司是按 2018 年 8 月 31 日的评估值 256 万元，还是以协议价 133 万元入账，该无形资产的初始入账价值、入账时间、摊销期间等依据什么证据确定，如何进行账务处理；
3.如果按评估值 256 万元入账，我司对评估值的份额与已入账的支出的差额，是否需要考虑，如何进行账务处理；
4.摊销期限是否可以按我司估计的使用寿命，比如 5 年进行摊销，需要准备什么证据支撑。
烦请陈版不吝赐教，感谢！

回答人：chenyiwei
需要进一步了解以下问题：
1 、该项专利研发过程中，本企业是否参与？还是股东甲与大学乙共同完成？
2 、该研发成果的实施由谁主导？后续实施主体是否为本公司？本企业是否系为了实施该专利而设立的项目公司？该大学获得相关经济利益的方式是否主要为实施中产生的收益分成？
3 、专利权投入到本企业后，本企业是否完全可以主导其实施、处置等？

提问人：范范 fan 时间：2022-10-14 09:45:44
修正背景资料：
【专利权情况】删除“双方约定按比例享受专利的相关权益，甲49%，A大学51%”，
【修改为】：“双方对专利技术先进性了申请，后于 2017 年 3 月签订了技术开发合同书，约定：由公司支付A大学 50 万元作为共同研发的研发经费；技术成果的归属和分享:1.合作双方确定，因履行本合同产生的技术成果的专利申请权、申请成果鉴定及奖励权归甲（公司）乙（A大学）双方共同享有。申请专利、成果鉴定及奖励时，甲方为第一申请（专利权）人，乙方为第二申请（专利权）人;第一发明（设计、完成)人为乙方人员，第二发明（设计、完成）人为甲方人员。
2.双方均有权基于该技术成果进行后续技术改进。由此产生的具有实质性的改进,知识产权归技术改进方所有。乙方基于该技术成果所做出的技术改进，在同等条件下，甲方具有优先使用权。
3 ．对因履行本合同所获得的专利和专有技术，任何一方均不得单独进行技术转让或向任何第三方提供独占、排他许可。任何一方均不得单独推广此项技术，若推广此项技术，应充分考虑甲乙双方的利益，并征得对方同意方可转让;转让收益的分配方案双方另行约定。
4.双方约定:甲方在按期全额支付本合同第四条所约定经费后，可以在工业化生产中应用和实施本合同的技术成果（包括但不限于专利)。
5.在开发过程中如必须使用到的乙方原有的研究成果，甲方可以在本项目中使用。”
【账面情况】修正为“我司账面对上述专利权累计支出金额为 80 万元且发生时均已费用化（含上述 50 万元）。”
需要进一步了解以下问题:
1 、该项专利研发过程中，本企业是否参与?还是股东甲与大学乙共同完成?
2 、该研发成果的实施由谁主导?后续实施主体是否为本公司?本企业是否系为了实施该专利而设立的项目公司﹖该大学获得相关经济利益的方式是否主要为实施中产生的收益分成?
3 、专利权投入到本企业后，本企业是否完全可以主导其实施、处置等?
回复：
1 、该项专利研发过程中，本企业股东甲及部分员工与大学乙共同完成。
2 、该研发成果的实施由公司主导（实际上，公司 2019 年 11 月才取得第一个客户，至今的几个客户的业务中也是公司自己在实施）；后续实施主体是本公司；本企业不是为了实施该专利而设立的项目公司，本公司 2014 年就已经成立；该大学获得相关经济利益的方式不是实施中产生的收益分成，是本公司支付的 50 万元研发经费。
3 、专利权投入到本企业后，本企业完全可以主导其实施、处置等。

回答人：chenyiwei
从补充信息看，该交易就是本企业自行研发，其中部分内容外包给某大学，因此会计处理方面按照实际发生额确认研发支出（费用化），支付给大学的研发经费计入研发支出处理。

提问人：范范 fan 时间：2022-10-16 17:44:44
再次请教陈版上述问题中，合同中该大学也是专利权人，对于1.该大学将专利相关权利置换股权及2.股东无偿捐赠股权如何考虑？需要进行账务处理么？如果需要，如何进行账务处理，原问题中，入账价值及摊销期限等问题如何考虑？

回答人：chenyiwei
该项股权置换是否为实控人将其持有的部分存量股份转给某大学，换取某大学将其享有的研发成果权益全部投入本企业？如是，则属于权益*易（实控人为本企业代付交易对价），本企业需确认无形资产和资本公积。